臺灣高等法院民事裁定
111年度家聲字第31號
聲  請  人  蘇金印  

上列聲請人因與相對人顏金標間請求返還不當得利事件（本院11
1年度家上易字第9號），聲請交付法庭錄音光碟，本院裁定如下
： 
    主  文
准予交付聲請人本院111年度家上易字第9號請求返還不當得利事
件之民國111年3月15日準備程序期日法庭錄音光碟。
其餘聲請駁回。
聲請人就第1項所示法庭錄音光碟內容，不得散布、公開播放，
或為非正當目的使用。
聲請費用由聲請人負擔。
    理  由
一、按家事事件，除卷內文書涉及當事人或第三人隱私或業務秘
    密，如准許閱覽、抄錄或攝影，有足致其受重大損害之虞，
    或其他依法令得不予許可或限制聲請閱覽、抄錄或攝影卷內
    文書，或涉及國家機密或其他依法令應予保密之事項者，法
    院得不予許可或限制交付法庭錄音或錄影內容外，當事人及
    依法得聲請閱覽卷宗之人，因主張或維護其法律上利益，得
    於開庭翌日起至裁判確定後6個月內，繳納費用聲請法院許
    可交付法庭錄音或錄影內容，觀諸法院組織法第90條之1第1
    、2、3項，家事事件法第51條準用民事訴訟法第242條第3項
    等規定即明。所謂主張或維護法律上利益者，舉凡核對更正
    筆錄、他案訴訟所需，或認法院指揮訴訟方式對其訴訟權益
    有影響之虞，欲用以保障其法律上利益等，均屬之（法庭錄
    音錄影及其利用保存辦法第8條之修正說明參照）。又家事
    事件法第9條固規定家事事件之處理程序，以不公開法庭行
    之，僅係就法庭公開審理為規範。基於保障當事人之聽審請
    求權，裁判基礎資料原則上應對當事人公開，當事人之訴訟
    資料閱覽權，不因家事事件以不公開法庭方式審理，而受影
    響（最高法院105年度台簡抗字第84號裁定意旨參照）。
二、聲請意旨略以：相對人於本院111年度家上易字第9號返還不
    當得利事件（下稱系爭事件）之民國111年3月15日準備程序
    期日陳稱因伊與兩造母親爭吵致母親自殺，實屬誣陷罪，伊
    無法承擔害死母親之莫須有罪名而向檢察官提告誹謗。又系
    爭事件係以公開法庭方式審理，承審法官並於111年4月12日
    準備程序期日當庭裁示外人可在庭旁聽。伊為捍衛人格受損
    ，為此聲請交付111年3月15日及同年4月12日準備程序期日
    法庭錄音光碟等語。
三、經查：
　㈠聲請人為系爭事件之當事人，為依法得聲請閱覽卷宗之人，
    系爭事件業經本院於111年8月31日宣判而終結，有該案判決
    附卷可稽（見本院卷第5-11頁）。聲請人聲請交付111年3月
    15日準備期日法庭錄音光碟，業已敘明聲請交付法庭錄音以
    維護其法律上利益之理由，復無依法令得不予許可或限制聲
    請閱覽、抄錄或攝影卷內文書，或涉及國家機密或其他依法
    令應予保密之事項，而得限制交付法庭錄音或錄影內容之情
    形，揆諸首揭規定，其聲請交付該庭期之法庭錄音光碟，核
    無不合，應予准許。又聲請人依法所取得之法庭數位錄音光
    碟內容，不得散布、公開播送，或為非正當目的使用，茲併
    予諭知如主文第三項所示，以促其注意遵守。
　㈡又承審法官於111年4月12日行準備程序期日時宣示系爭事件
    審理不公開，請無關之人至庭外，經聲請人表示「被上訴人
    蘇麗美之配偶卓達鍾對於案情瞭解，請准許其旁聽」等語，
    承審法官始准予卓達鍾在庭旁聽等情，均已詳載於該次準備
    程序筆錄（見本院卷第13頁）；惟庭訊約20分鐘後，相對人
    質疑卓達鍾非當事人不得在場，承審法官乃曉諭「本件僅不
    當得利上訴本院...其實可以不用關門。且卓達鍾為被上訴
    人之配偶，故准其在場」等語，惟因本件分案為家事事件，
    仍不公開行準備程序等情，業據本院就上情函覆臺灣臺北地
    方檢察署，有本院111年9月12日函可按（見本院卷第23頁）
    。況111年4月12日是否公開審理與聲請人所主張相對人於11
    1年3月15日於庭訊時對其誣陷無涉，而111年4月12日承審法
    官依聲請人之請求，准許卓達鍾旁聽之訴訟指揮與聲請人主
    張相對人於111年3月15日庭訊時對其誹謗之關聯性為何，亦
    未見聲請人加以敘明，難認聲請人請求交付111年4月12日準
    備程序期日法庭錄音光碟係為主張或維護其法律上利益，此
    部分聲請應予駁回。
四、爰裁定如主文。　
中　　華　　民　　國　　111 　年　　9 　　月　　15　　日
                  家事法庭
                      審判長法  官  張靜女
                            法  官  范明達
                            法  官  葉珊谷
正本係照原本作成。
不得抗告。
中　　華　　民　　國　　111 　年　　9 　　月　　15　　日
　　　　　　　　　　　　　
　　　　　　　　　　　　　  書記官  陳玉敏